臺灣高等法院民事裁定
110年度抗字第177號
抗  告  人   林宏益  

抗告人因與相對人國泰世華商業銀行股份有限公司等間聲明異議
事件，對於中華民國109年12月30日臺灣新北地方法院109年度執
事聲字第101號所為裁定提起抗告，本院裁定如下：
    主  文
抗告駁回。
抗告費用由抗告人負擔。
    理  由
一、抗告人聲明異議及抗告意旨略以：伊每月平均薪資為新臺幣
    (下同)2萬9,825元，且須負擔其父親林義雄扶養費。每人每
    月最低生活費為1萬8,600元，林義雄以3名扶養義務人數計
    算，伊每月須負擔6,200元。原法院司法事務官民國109年11
    月2日109年度司執字第110349號裁定（下稱原處分）以伊全
    戶收入計算，就伊之薪資僅保留最低生活費用1萬8,600元，
    則伊遭扣薪之1萬1,225元超出薪資1/3，而顯有不當，乃聲
    明異議。原法院於109年12月30日以原裁定駁回異議，亦有
    違誤，為此提起抗告，請求廢棄原裁定及原處分等語。
二、按債務人對第三人之債權，係維持債務人及其共同生活之親
    屬生活所必需者，不得為強制執行；債務人生活所必需，以
    最近一年衛生福利部或直轄市政府所公告當地區每人每月最
    低生活費1.2倍計算其數額，並應斟酌債務人之其他財產；
    債務人共同生活親屬生活所必需，準用前項計算基準，並按
    債務人依法應負擔扶養義務之比例定其數額；執行法院斟酌
    債務人與債權人生活狀況及其他情事，認有失公平者，不受
    前三項規定之限制。但應酌留債務人及其扶養之共同生活親
    屬生活費用。強制執行法第122條第2至5項定有明文。又所
    稱維持債務人及其共同生活之親屬生活所必需，係指依一般
    社會觀念，維持最低生活客觀上所不可缺少者而言（最高法
    院76年度台抗字第392號裁定意旨參照）。又強制執行之目
    的，在使債權人依據執行名義聲請執行機關對債務人施以強
    制力，強制其履行債務，以滿足債權人私法上請求權之程序
    ，雖強制執行法第52條、第122條規定，應酌留債務人及其
    共同生活之親屬生活所必需之金錢或債權，惟此係依一般社
    會觀念，維持最低生活客觀上所需者而言，非欲藉此而予債
    務人寬裕之生活，債務人仍應盡力籌措，以維債權人之權益
    。另債務人主張其對於第三人之債權係「維持本人及其共同
    生活之親屬生活所必需」者，依強制執行法第30條之1準用
    民事訴訟法第277條之規定，應由債務人就其主張有利於己
    之事實，負舉證之責。
三、經查，抗告人因積欠國泰世華商業銀行股份有限公司、臺灣
    銀行股份有限公司債務，經前開銀行聲請強制執行抗告人之
    薪資，經原法院司法事務官以109年8月31日新北院賢109司
    執日字第110349號執行命令扣押及禁止抗告人收取第三人上
    廣塑膠股份有限公司(下稱上廣公司)之應領薪資3分之1。嗣
    抗告人以其尚需扶養其父親林義雄及3名子女為由聲明異議
    。而抗告人自承其子女扶養費用係由其配偶負擔，原處分故
    認無需預留分擔子女扶養費之數額，僅就抗告人對上廣公司
    之薪資債權每月扣押及執行超過9,941元部分撤銷，並駁回
    抗告人其餘異議，業據本院核閱109年度司執字第110349號
    清償債務強制執行卷宗確認無訛。抗告人雖提出林義雄之診
    斷證明書1紙，主張其需分擔父親林義雄之扶養費，惟上開
    診斷證明書尚不足以證明林義雄不能維持生活而無謀生能力
    ，係屬民法第1117條所定受扶養權利之人。且抗告人與林義
    雄之戶籍地址亦不相同，有戶籍資料查詢結果在卷可稽（見
    原法院卷第19頁），則難認林義雄係抗告人共同生活之親屬
    ，且抗告人負有扶養林義雄之義務。抗告人主張應保留該部
    分扶養費不應扣押及執行云云，尚難憑採。準此，抗告人之
    每月薪資為2萬9,825元，原處分扣除抗告人之每月生活所需
    1萬8,600元後，就剩餘1萬1,225元未逾抗告人每月薪資資3
    分之1即9,941元部分所為扣押及執行，並無違誤。
四、從而，原法院司法事務官以原處分駁回相對人逾9941元部分
    薪資債權所為之強制執行聲請，並駁回抗告人其餘異議，於
    法有據。原裁定駁回抗告人之異議，亦無不合。抗告意旨仍
    執前詞指摘原裁定不當求予廢棄，為無理由，應予駁回。
五、據上結論，本件抗告為無理由，爰裁定如主文。　　
中　　華　　民　　國　　110 　年　　5 　　月　　13　　日
                  民事第五庭            　　
　　                  審判長法　官  賴劍毅
　　　　　　　　　　　      法　官  楊雅清
　　　　　　　　　　　      法　官  陳君鳳
　　
正本係照原本作成。
本裁定除以適用法規顯有錯誤為理由外，不得再抗告。如提起再
抗告，應於收受送達後10日內委任律師為代理人向本院提出再抗
告狀。並繳納再抗告費新臺幣１千元。
中　　華　　民　　國　　110 　年　　5 　　月　　14　　日

　　　　　　　　　　　　　　書記官  林桂玉